臺灣高等法院民事判決　93年度勞上更(一)字第15號
上　訴　人　台北縣新莊市公所
法定代理人　黃林玲玲
訴訟代理人　劉志忠律師
被 上 訴人　甲○○
訴訟代理人　邱創舜律師
上列當事人間請求確認僱傭關係存在等事件，上訴人對於民國90
年12月13日臺灣板橋地方法院90年度勞訴字第38號第一審判決提
起上訴，經最高法院第一次發回更審，本院於94年1月12日言詞
辯論終結，判決如下：
    主      文
原判決廢棄。
被上訴人在第一審之訴及假執行之聲請均駁回。
第一、二審訴訟費用由被上訴人負擔。
    事實及理由
一、被上訴人起訴主張：伊自民國六十八年起受僱於上訴人，任
    職清潔隊駕駛已近二十二年，並無不良紀錄，詎上訴人竟於
    九十年一月十六日，以伊嚴重違反勞動契約及工作規則，予
    以記大過二次，並於同年月十九日予以解僱，按兩造間勞動
    契約第五條第九款雖約定於工作時間不得兼任私人工作，於
    工作時間外，不得兼任與本隊職務類似之工作，然依勞動基
    準法第十二條第一項第四款及上訴人所定之工作規則第五十
    九條第二款規定可知，縱使違反勞動契約情事，尚需情節重
    大，始可終止勞動契約。伊固於八十九年十月二日下班後受
    僱於宏峻環保有限公司（下稱宏峻公司），為處理該公司承
    包運送垃圾之司機，但並未將垃圾隨意傾倒於道路上。伊因
    出身貧寒，小孩尚在就學，又因本身身體健康，為養家活口
    ，乃於上班時間外之夜間兼任運送垃圾之司機。對受僱於上
    訴人之工作，始終克盡職責，從未有所耽擱，故縱有違反勞
    動契約，情節並非重大，且上訴人將伊解僱已超過同法第十
    二條第二項規定之三十日期間，是上訴人將伊解僱自不合法
    。爰訴請確認兩造之僱傭關係存在，並請求上訴人給付九十
    年二月至四月之薪資計新台幣（下同）八萬四千四百四十四
    元，及自起訴狀繕本送達翌日起至清償日止，按年息百分之
    五計算之利息，並聲明願供擔保請准宣告假執行。原審為其
    全部勝訴之判決，其並於本院為駁回上訴之聲明。
二、上訴人則以：被上訴人於工作時間外，靠行於宏峻公司，從
    事與伊清潔隊相同之垃圾清運工作，已違反勞動契約第五條
    第九款之規定。又其明知未向地方主管機關申請核發許可證
    不得從事廢棄物之貯存、清除、處理，竟於其靠行之宏峻公
    司許可證有效期限於八十九年九月十五日屆至後，仍於八十
    九年十月二日凌晨二時許，駕駛宏峻公司所有之ＱＫ－九九
    ０號垃圾車，繼循原訂行程，連續至各委託契約尚未到期之
    客戶工廠清除、處理事業廢棄物，經警查獲，並經法院依違
    反廢棄物清理法判處有期徒刑一年七月，緩刑三年確定，其
    情節已屬重大，伊乃依勞動基準法第十二條及契約書第九條
    第一項及工作規則第六十條之規定，經考績委員會決議記大
    過二次，予以免職解雇，並無不當，兩造間已無僱傭關係存
    在等語，資為抗辯。並對原審判決聲明不服，求為廢棄原判
    決，改判駁回被上訴人於原審之訴及假執行之聲請，並陳明
    如受不利判決，願供擔保請准宣告免假執行。
三、兩造不爭執部分：被上訴人自六十八年起受僱於上訴人，原
    任職清潔隊員，嗣於七十九年九月一日改任清潔隊司機。嗣
    被上訴人於工作時間外，靠行於宏峻公司，從事與上訴人清
    潔隊相同之垃圾清運工作，並於宏峻公司許可證有效期限屆
    至後，仍於八十九年十月二日凌晨二時許，駕駛宏峻公司所
    有之ＱＫ－九九０號垃圾車，連續至各委託契約尚未到期之
    客戶工廠清除、處理事業廢棄物，經警查獲，並經法院依違
    反廢棄物清理法判刑確定，上訴人乃於九十年一月十六日，
    以被上訴人嚴重違反勞動契約及工作規則，經考績委員會決
    議記大過二次，於同年月十九日予以免職解僱等情，為兩造
    所不爭執，並有上訴人提出之人事派令、勞動契約書影本、
    清潔隊工作規則、考績委員會議記錄及台灣板橋地方法院九
    十年訴字第五六號刑事判決書（見本院勞上卷第24至31頁，
    本院更審卷第21、22、55頁），及被上訴人提出之上訴人懲
    處令、解僱通知書（見原審調字卷第8、9頁）等為證，堪認
    為真實。
四、按公務員兼具勞工身分者，其有關任（派）免、薪資、獎懲
    、退休、撫卹及保險（含職業災害）等事項，應適用公務員
    法令之規定。但其他所定勞動條件優於本法規定者，從其規
    定。勞動基準法第八十四條定有明文。又該條所稱公務員兼
    具勞工身分者，係指依各項公務員人事法令任用、派用、聘
    用、遴用而於本法第三條所定各業從事工作獲致薪資之人員
    。所稱其他所定勞動條件，係指工作時間、休息、休假、安
    全衛生、福利、加班費等而言，勞動基準法施行細則第五十
    條亦有明定。是關於公務員兼具勞工身分者，關於其之任免
    一事，並不屬勞動基準法第八十四條規定「於其他所定勞動
    條件」範疇者。因此，對僅具勞工身分者，雇主之不經預告
    終止勞動契約，固應受勞動基準法第十二條第二項三十日期
    間之限制；惟兼具公務員身分之勞工，依上說明，其解僱即
    應適用公務員法令之規定，不受勞動基準法第十二條第二項
    三十日期間之限制。
五、查被上訴人受僱於上訴人擔任清潔隊司機，係為兼具勞工身
    分之公務員，竟於工作時間外，靠行於宏峻公司，從事與上
    訴人清潔隊相同之垃圾清運工作，並於宏峻公司許可證有效
    期限屆至後，仍於八十九年十月二日凌晨二時許，駕駛宏峻
    公司所有之ＱＫ－九九０號垃圾車，連續至各委託契約尚未
    到期之客戶工廠清除、處理事業廢棄物，經警查獲，並經法
    院依違反廢棄物清理法判刑確定，上訴人主張其違反勞動基
    準法第八十四條、公務員服務法第十三條第一項、第十四條
    第一項暨其清潔隊工作規則規定，情節重大，經其考績委員
    會決議記大過二次，予以免職解雇，兩造間已無僱傭關係存
    在，應足採信。至上訴人依公務人員有關法令對被上訴人為
    免職處分，乃屬公法行為，其處分當否非民事訴訟程序所得
    審究，並予指明。
六、綜上所述，被上訴人既經上訴人依法免職解雇，兩造間已無
    僱傭關係存在，其訴請確認兩造間之僱傭關係存在，並請求
    上訴人給付九十年二月至四月之薪資，自不應准許。原審為
    被上訴人勝訴之判決，尚有未洽。上訴意旨指摘原判決不當
    ，求予廢棄改判，為有理由，應由本院將原判決廢棄，改判
    駁回被上訴人在原審之訴及假執行之聲請。
七、本件事證已臻明確，兩造其餘攻擊防禦方法，核不影響判決
    結果，茲不予一一論列，附此敘明。
八、結論：本件上訴為有理由，爰依法判決如主文。
中　　華　　民　　國　  94  　年　　1 　　月    26    日
                    勞工法庭審判長法  官  　張宗權
                                  法  官    陳永昌
                                  法  官    陳忠行
正本係照原本作成。
如不服本判決，應於收受送達後二十日內向本院提出上訴書狀，
其未表明上訴理由者，應於提出上訴後二十日內向本院補提理由
書狀（均須按他造當事人之人數附繕本）上訴時應提出委任律師
或具有律師資格之人之委任狀；委任有律師資格者，另應附具律
師資格證書及釋明委任人與受任人有民事訴訟法第四百六十六條
之一第一項但書或第二項（詳附註）所定關係之釋明文書影本。
中　　華　　民　　國　　94　　年　　1 　　月　　27　　日
　　　　　　　　　　　　　　　　　書記官    明祖星
附註：
民事訴訟法第四百六十六條之一（第一項、第二項）：
對於第二審判決上訴，上訴人應委任律師為訴訟代理人。但上訴
人或其他法定代理人具有律師資格者，不在此限。
上訴人之配偶、三親等內之血親、二親等內之姻親，或上訴人為
法人、中央或地方機關時，其所屬專任人員具有律師資格並經法
院認為適當者，亦得為第三審訴訟代理人。
